【裁判字號】    97,訴,262
【裁判日期】    970612
【裁判案由】    土地增值稅
【裁判全文】
高雄高等行政法院裁定
                            97年度訴字第262號
原      告  甲○○
訴訟代理人  許永明  律師
被      告  台南縣稅務局
代  表  人  施齡  局長
訴訟代理人  丁○○
            丙○○
上列當事人間土地增值稅事件，原告不服台南縣政府中華民國97
年1月18日府行濟字第0970016785號訴願決定，提起行政訴訟，
本院裁定如下：
    主  文
原告之訴駁回。
訴訟費用由原告負擔。
    理  由
一、按「訴願人在第14條第1項所定期間向訴願管轄機關或原行
    政處分機關作不服原行政處分之表示者，視為已在法定期間
    內提起訴願。但應於30日內補送訴願書。」「訴願事件有左
    列各款情形之一者，應為不受理之決定：．．．二、提起訴
    願逾法定期間或未於第57條但書所定期間內補送訴願書者。
    」訴願法第57條及第77條第2款分別定有明文。又提起課予
    義務訴訟以已經合法訴願為前提，否則為起訴不備其他要件
    ，行政法院應以裁定駁回之，亦為行政訴訟法第5條及第107
    條第1項第10款所規定。
二、查，原告所有坐落台南縣新營市○○段267、268地號等2筆
    土地（下稱系爭土地），前經台灣台南地方法院民事執行處
    於95年8月10日拍定，並發函通知被告核算應納土地增值稅
    ，經被告核算，其應納之土地增值稅額為新台幣（下同）5,
    674,689元（訴願決定書誤載為565,359元），並函請台灣台
    南地方法院民事執行處代為扣繳，同時以95年8月22日南縣
    稅土字第0950045123號函通知原告，如合於農地移轉不課徵
    土地增值稅或合於自用住宅用地要件課徵土地增值稅者，應
    於文到次日起30日內檢附相關證明文件提出申請；嗣原告於
    96年8月30日填具申請書向被告申請系爭土地為農業用地不
    應課土地增值稅，經被告以96年9月13日南縣稅土字第09600
    48279號函復系爭土地雖為農業用地，惟原告未檢附農業用
    地作農業使用證書，且系爭土地上除有1棟農舍（其中1樓後
    方及3樓係增建）外，尚有未辦理保存登記之建物2棟，其中
    增建部分分別自75年11月、88年7月起課徵房屋稅，1棟未辦
    理保存登記之建物則自85年7月起課徵房屋稅，即系爭土地
    於89年1月28日並未作農業使用，核與土地稅法第39條之2第
    1項、第4項規定不符，乃否准所請；原告不服上開被告函，
    於96年10月12日向被告提出聲明書等情，此有上開被告函及
    原告聲明書等影本附原處分卷可稽。按原告對被告96年9月1
    3日南縣稅土字第0960048279號函，於訴願期間內提出聲明
    書，向被告作不服之表示，依訴願法第57條前段規定，視為
    已在法定期間內提起訴願，然其未於30日內補送訴願書，則
    訴願決定機關即台南縣政府依訴願法第77條第2款規定，為
    不受理之決定，依法並無不合。
三、原告雖主張台南縣政府曾於96年11月29日以府行濟字第0960
    226518號函，通知其於文到10日內表明是否提起訴願，然其
    於96年9月3日因故離家出走，並未居住於台南縣新營市○○
    路23號或新營市○○路481號等處所，故不可能於96年11月3
    0日親自簽收該送達文書云云，並提出受（處）理失蹤人口
    案件登記表影本為證。然據證人即原告之夫乙○○到庭證稱
    ：原告於96年9月3日離家出走迄未返家，被告送達原告之文
    書，均係透過其女沈庭禹交給原告看，再由原告提出聲明書
    等語；參以原告所提出之聲明書均載明其住址為「新營市○
    ○路23號」，而原告提起本件訴訟係以郵寄方式，向本院提
    出起訴狀，其信封上所載之住址亦為「新營市○○路23號」
    ；綜上可知，原告縱使未居住在新營市○○路23號，事後仍
    可經由其女沈庭禹收受被告等行政機關所送達之文書，故不
    影響其已收受被告及台南縣政府所送達之相關文書之事實。
    退而言之，原告縱使確未收受台南縣政府96年11月29日府行
    濟字第0960226518號函，然按原告對被告96年9月13日南縣
    稅土字第0960048279號函不服於96年10月12日所提出之聲明
    書，依訴願法第57條前段規定，固可視為已在法定期間內提
    起訴願，惟其應依同條但書規定，於30日內補送訴願書，訴
    願管轄機關毋庸依訴願法第62條規定命其補正（詳見96年度
    高等行政法院法律座談會法律問題11之研討結果）。故不論
    台南縣政府有無寄發補正函，因原告迄未依法提出訴願書，
    揆諸前揭法律規定及說明，原告既未於提出聲明書後，於30
    日內補送訴願書，台南縣政府依訴願法第77條第2款規定，
    為不受理之決定，亦無不合。本件既經訴願決定不受理，即
    未經合法訴願前置程序，原告復提起本件課予義務訴訟，即
    屬不備起訴要件，自為法所不許，應予駁回。又原告之訴，
    既經本院以程序不合予以駁回，其實體上之主張，自無庸審
    究，併予敘明。
四、依行政訴訟法第107條第1項第10款、第104條、民事訴訟法
    第95條、第78條，裁定如主文。
中    華    民    國    97    年     6    月   12     日
              高雄高等行政法院第三庭
                          審判長法官  邱  政  強
                                法官  詹  日  賢
                                法官  李  協  明
以上正本係照原本作成。
如不服本裁定，應於裁定送達後10日內以書狀敘明理由，經本院
向最高行政法院提出抗告（須按對造人數附具繕本）。
中    華    民    國    97    年     6    月   12     日
                              書記官  周  良  駿


司法院資訊處製作；財團法人民間司法改革基金會備份。
